【裁判字號】    97,豐簡上,1050
【裁判日期】    971218
【裁判案由】    妨害名譽
【裁判全文】
臺灣臺中地方法院刑事判決  97年度豐簡上字第1050號
上  訴  人  臺灣臺中地方法院檢察署檢察官
上訴人  即
被      告  己○○
上列上訴人因被告妨害名譽案件，不服本院豐原簡易庭中華民國
九十七年十月二十九日第一審簡易判決（聲請案號：臺灣臺中地
方法院檢察署九十七年度偵字第一一六三九號、第一六○六七）
，提起上訴，本院判決如下：
    主    文
上訴駁回。
    事實及理由
一、本案經本院理結果，認第一審簡易判決認事用法及量刑均無
    不當，應予維持，並引用第一審判決書記載之事實、證據及
    理由（如附件）。
二、公訴人雖據告訴人丙○○、乙○○、甲○○、庚○○○、戊
    ○○等五人請求而為上訴，其上訴意旨略稱：被告己○○從
    不出面協調賠償，毫無道德責任，認判刑太輕無法達到懲罰
    之目的云云；上訴人即被告（下稱被告）己○○則上訴陳稱
    略以：被告係因住所社區之招標問題方說出檢察官所指之「
    吃屎」等不雅語言，雖出言得罪人，但並無指名道姓，被告
    實無犯意。至於「吃屎」二字，偶為家長以小孩不乖或學業
    不滿意之口頭禪，絕無構成妨害名譽之情形云云。惟查：
  (一)按刑法第三百零九條所規定「侮辱」，係指直接對人詈罵、
    嘲笑或其他表示足以貶損他人評價之意思，單純對於他人不
    禮貌之行動或言詞，或是疏忽而不尊重他人，固與本罪之行
    為不相當，惟有時此等行為與本罪之侮辱行為，含混而不易
    區分，此應就案情整體，顧及行為人之年齡、教育程度、職
    業、與被害人之關係、行為地之方言或用詞習慣等事項為判
    斷。如前所認定，本件被告當眾以臺語表示「選這些委員麥
    死，真正像我剛才講的，吃屎好啦，真正啊，選這種不做事
    的委員，叫伊去吃屎啦！」（臺語）等言詞，在現今社會上
    之多數見解均認為係以使人難堪為目的之言語，其意義已表
    示不屑、輕蔑，足以對於個人在社會上所保持之人格及地位
    ，達貶損其評價之程度，且臺語文化並非即為粗俗不堪，亦
    絕非具草根性即認此語之含義，實不足以減損或貶低告訴人
    之聲譽或人格，是被告所言，依據社會通念，顯屬侮辱之言
    語甚明。再按刑法侮辱罪所謂公然，係指不特定多數人得以
    共見共聞之狀態，不以實際上果已共見共聞為必要，但必在
    事實上有不特定人或多數人得以共見或共聞之狀況。又此多
    數人固指人數眾多，非經相當時間分辨，難以計數者而言，
    惟其人數之計算仍應視該罪之立法意旨及實際情形加以認定
    。本件被告係於臺中縣中清南路三七巷一之三六號之羅馬大
    地六期社區住戶大會上與告訴人丙○○、乙○○、甲○○、
    庚○○○、戊○○等五人有言語之齟齬，且旋為前述之粗鄙
    穢語，該處既為社區住戶大會場地，自當有其他住戶等不特
    定人得以共見共聞，顯已達於公然狀態。而被告於多數人得
    以共見共聞之住戶大會中，預見其言詞足以使告訴人五人感
    受侮辱，仍為客觀上足使人感受侮辱之言詞，被告有損害他
    人名譽之故意，已足堪認定。是以，被告之上訴，實無可採
    ，應予駁回。
  (二)又按量刑輕重，係屬事實審法院得依職權自由裁量之事項，
    苟已斟酌刑法第五十七條各款所列情狀而未逾越法定刑度，
    不得遽指為違法（最高法院七十二年度臺上字第六六九六號
    、七十五年度臺上字第七０三三號判例參照）。又在同一犯
    罪事實與情節，如別無其他加重或減輕之原因，下級審量定
    之刑，亦無過重或失輕之不當情形，則上級審法院對下級審
    法院之職權行使，原則上應予遵重，亦有最高法院八十五年
    度臺上字第二四四六號裁判意旨可資參酌。本件原審適用刑
    事訴訟法第四百四十九條第一項前段、第四百五十四條第二
    項，刑法第三百零九條第一項、第五十五條、第四十一條第
    一項前段，刑法施行法第一條之一，量處被告拘役五十日，
    並諭知易科罰金之折算標準，原審已依刑事訴訟法第四百五
    十四條第二項詳細記載認定之犯罪事實、證據及應適用之法
    條，其認事用法並無不當，量刑亦屬妥適。是以，公訴人依
    據告訴人之請求提起上訴，尚難認有理由，亦應予以駁回。
三、據上論斷，應依刑事訴訟法第四百五十五條之一第一項、第
    三項、第三百七十三條、第三百六十八條，判決如主文。
本案經檢察官丁○○到庭執行職務。
中    華    民    國    97    年    12    月    18    日
                刑事第七庭  審判長法  官  陳如玲
                                  法  官  高文崇
                                  法  官  張清洲
以上正本證明與原本無異。
本件不得上訴。
                                  書記官  詹東益
中    華    民    國    97    年    12    月    18    日
附錄本案論罪科刑法條全文
中華民國刑法第309條
（公然侮辱罪）
公然侮辱人者，處拘役或 3 百元以下罰金。
以強暴犯前項之罪者，處1年以下有期徒刑、拘役或5百元以下罰
金。


司法院資訊處製作；財團法人民間司法改革基金會備份。
